【裁判字號】    97,上易,359
【裁判日期】    970722
【裁判案由】    侵權行為損害賠償
【裁判全文】
臺灣高等法院民事判決                 97年度上易字第359號
上訴人即附
帶被上訴人  甲○○
                        弄19.
訴訟代理人  廖于清律師
被上訴人即
附帶上訴人  乙○○
訴訟代理人  王東山律師
複 代理 人  李美寬律師
            林孝甄律師
            許富雄律師
上列當事人間請求侵權行為損害賠償事件，上訴人對於中華民國
97年3月25日臺灣板橋地方法院96年度訴字第1558號第一審判決
提起上訴，並為訴之擴張，被上訴人為附帶上訴，本院於97年7
月8日言詞辯論終結，判決如下：
    主      文
原判決關於駁回上訴人後開第二項之訴部分，暨命上訴人負擔訴
訟費用之裁判均廢棄。
被上訴人應再給付上訴人新臺幣參拾萬零捌拾元，及自民國九十
六年九月一日起至清償日止，按年息百分之五計算之利息。
其餘上訴駁回。
擴張之訴及假執行之聲請均駁回。
附帶上訴駁回。
第一審關於命上訴人負擔訴訟費用部分、第二審訴訟費用關於上
訴部分，由被上訴人負擔四分之一，餘由上訴人負擔。擴張之訴
訴訟費用由上訴人負擔。第二審訴訟費用關於附帶上訴部分，由
被上訴人即附帶上訴人負擔。
    事實及理由
一按「訴之變更或追加，非經他造同意，不得為之。但第二百五
  十五條第一項第二款至第六款情形，不在此限」、「被上訴人
  於言詞辯論終結前，得為附帶上訴」，民事訴訟法第446條第1
  項、第460條第1項前段分別定有明文。上訴人即附帶被上訴人
  於原審就精神慰撫金部分，請求被上訴人即附帶上訴人給付新
  臺幣（下同）80萬元，於本院請求150萬元，其中70萬元核屬
  民事訴訟法第255條第1項第3款「擴張應受判決事項之聲明者
  」；另被上訴人於言詞辯論終結前，為附帶上訴，於法均無不
  合。
二上訴人起訴主張：被上訴人於民國95年8月14日22時20分許，
  駕駛車牌號碼5G-1018號自用小貨車，沿臺北縣林口鄉○○路
  由南往北行駛，途經佳林路口擬左轉駛入佳林路往西行駛時，
  疏未注意轉彎車應讓直行車先行，即貿然左轉而撞及伊所駕駛
  沿中山路由北往南直行，已逾佳林路口2/3處之SV-1525號自用
  小客車，致伊當場昏迷受有腦震盪、11處撕裂傷、瘀傷等傷害
  ，伊自用小客車幾近全毀（下稱系爭車禍）。伊因系爭車禍受
  有如附表所示之損害，計1,542,466元。爰依侵權行為損害賠
  償之法則，求為命被上訴人如數給付，及自民事補充理由狀繕
  本送達翌日起加計法定遲延利息之判決。
  被上訴人則以：除對上訴人請求之醫療費用9,800元不爭執外
  ，否認上訴人其餘如附表所示編號2.至8.之損害，至上訴人請
  求之精神慰撫金，實屬過高，應予酌減云云，資為抗辯。
三原審命被上訴人給付320,598元，及自96年9月1日起加法定遲
  延利息，駁回上訴人其餘之請求，上訴人就其敗訴部分提起上
  訴，並為訴之擴張，聲明：
  (一)原判決關於駁回上訴人後開第二項部分之訴部分廢棄。
  (二)被上訴人應再給付上訴人1,221,868元，及自96年9月1日起
    至清償日止，按年息5％計算之利息。
  (三)被上訴人應再給付上訴人70萬元，及自97年6月18日起至清
    償日止，按年息5％計算之利息。
  (四)願供擔保，請准宣告假執行。
  對於被上訴人之附帶上訴則聲明：附帶上訴駁回。
  被上訴人對上訴人之上訴聲明：上訴駁回。
  並就原審敗訴部分為附帶上訴，聲明：
  (一)原判決不利於附帶上訴人之部分廢棄。
  (二)上廢棄部分，附帶被上訴人在第一審之訴及假執行之聲請均
    駁回。
四上訴人主張前揭事實，提出診斷證明書、醫藥費、車資、看護
  費、生活照料費等收據、華麗美容醫學中心預估單、營業收支
  紀錄單、照片、估價單，玉環照片、病歷表等件為證（原審卷
  第30-59頁）。被上訴人因系爭車禍之過失傷害人，經原審95
  年度交簡字第1568號刑事簡易判決、96年度交簡上字第21號刑
  事判決處拘役50日，與另服用酒類，不能安全駕駛動力交通工
  具而駕駛，處拘役50日，合併定執行刑拘役90日，得易科罰金
  確定，已據本院調閱該刑事卷宗審閱屬實，並有判決正本二份
  在卷可憑（原審刑事簡易第二審卷宗內附刑事簡易判決、原審
  調字卷第5-6頁）。被上訴人對刑事判決之認定無意見，有其
  筆錄在卷可憑（原審卷第204頁），上訴人主張被上訴人有過
  失傷害人之侵權行為事實，洵堪認定。
五被上訴人不法侵害上訴人之身體，既經認定，應依民法第184
  條第1項前段「因故意或過失，不法侵害他人之權利者，負損
  害賠償責任」之規定，負損害賠償，茲所應審酌者，為上訴人
  得之金額為若干？爰分述如下〔上訴人於原審請求1,542,466
  元，原審命被上訴人給付320,598元，上訴人就其敗訴部分之
  1,221,868元（1,542,466-320,598＝1,221,868）提起上訴，
  另再就精神慰撫金擴張請求為150萬元，而被上訴人就其原審
  敗訴部分為附帶上訴，則上訴人於原審請求部分均未確定，本
  院審酌範圍即為上訴人於原審之請求金額另加精神慰撫金擴張
  部分〕：
  (一)醫療費用9,800元部分：
    上訴人主張其系爭車禍受傷，支出醫療費用9,800元，提出
    醫藥費收據24紙為證（原審卷第116-133頁），並為被上訴
    人所不爭執（原審卷第206頁），上訴人請求被上訴人賠償
    醫療費用9,800元，即屬有據，應予准許。
  (二)計程車資9,950元部分：
    1.上訴人主張其就醫返往搭乘計程車，支出車資9,950元，
      提出收據20紙為證（原審卷第116-133頁）。惟其中前往
      敏盛綜合醫院及衛生署桃園醫院就診部分，係為其憂鬱症
      前往求診，上訴人又未舉證證明其憂鬱症與系爭車禍具有
      相當因果關係（詳後述），此部分車資之請求，無從准許
      。
    2.上訴人其餘前往長庚醫院林口分院就診支出之車資3,150
      元、中壢壢新醫院支出之車資400元、快樂診所支出之車
      資400元，計3,950元部分（原審卷第115頁螢光筆註記部
      分，收據見原審卷第116-118頁、第119頁上半頁、第130
      、133頁），本院斟酌上訴人因系爭車禍受有頭部外傷合
      併右側顳部1公分、左側顳部5公分擦傷並腦震盪、左側手
      肘3x3公分擦傷脫皮2公分撕裂傷、胸部挫傷、腰部挫傷、
      左側大腿膝上3公分淺割傷共6處、左側小腿膝下5公分淺
      割傷1處、左側小腿膝下4公分撕裂傷1處、右側小腿膝下3
      公分淺割傷2處、右側小腿膝下3公分撕裂傷1處、右側小
      腿膝蓋附近大面積瘀傷20x30公分雙側下之撕裂傷、右側
      踝關節瘀傷等傷害，受傷部位位於身體手足各處，確不利
      行動，有搭乘計程車就醫之必要。被上訴人雖抗辯：上開
      收據內容僅記載「車資」，未表示往返之目的地，不足以
      證明上訴人往返醫院搭車車資之憑證云云，惟將上開各收
      據與醫療費用收據相比對，支出日期與上訴人就診日期相
      符，且至同一醫院就診，其支出費用均相同（如至林口長
      庚醫院，單程為450元，中壢壢新醫院單程為200元，快樂
      診所單程為100元），顯非臨訟所杜撰，自得作為上訴人
      為就醫搭乘計程車認定之依據。
    3.上訴人請求被上訴人賠償計程車車資3,950元，應予准許
      ，其逾此範圍之請求，於法無據，不應准許。
  (三)自95年8月14日起10日之看護費用二萬元部分：
    1.上訴人提出看護費用證明單、收據等件，證明其支出上開
      期間之看護費用二萬元（原審卷第135頁）。而上訴人因
      系爭車禍受有前述傷害，受傷部位位於身體手足各處，有
      如上述，確不利日常生活起居事務之處理。經原審向長庚
      醫院林口分院函詢，亦認：「……方女士係於95年8月14
      日至本院急診……根據當時病患病情，其自上述日起十日
      內應由專人照護之需求應為合理……」云云，有該院96年
      10月23日（九六）長庚院法字第0974號函附卷可憑（原審
      卷第82頁），上訴人據以請求被上訴人賠償上開期間之看
      護費用二萬元，自屬有據。
    2.被上訴人雖否認上訴人有看護費用之支出，惟按親人代為
      照顧被害人之起居，固係基於親情，但親人看護所付出之
      勞力並非不能評價為金錢，雖因二者身分關係而免除被害
      人之支付義務，惟此種基於身分關係之恩惠，自不能加惠
      於加害人。故由親人看護時雖無現實看護費之支付，仍應
      認被害人受有相當於看護費之損害，得向加害人請求賠償
      ，始符公平原則。上訴人於95年8月14日起10日內須由專
      人照顧看護之必要，已如上述，縱上訴人未委請專任看護
      僅由親人代為照顧看護，仍得向被上訴人請求賠償看護費
      ，遑論上訴人係委請友人謝美智看護，並支出看護費用二
      萬元，有如前述，自得向被上訴人請求賠償，被上訴人徒
      以上開收據無法證明上訴人確有費用之支付，否認上訴人
      受有損害，不足採取。
  (四)自96年3月5日起至96年8月21日止，計170日之居家照護費用
    17萬元部分：
    1.上訴人主張其因系爭車禍罹患重度憂鬱症，自96年3月5日
      起至96年8月21日止計170日需人居家照料，以每日1,000
      元計，計支出看護費用17萬元云云，固提出敏盛綜合醫院
      診斷證明書、居家照料費用證明單及收據等件為證（原審
      卷第33、137頁）。
    2.惟依敏盛綜合醫院王聖威醫師出具之診斷證明書，醫師囑
      言欄記載：「病人自去年8月車禍後，即出現重覆車禍畫
      面，夜眠不佳，易受車禍相關情事驚嚇，嚴重情緒低落，
      導致生活職業功能嚴重退化，且需人員長期陪伴，無法獨
      立生活，需長期休養，門診追蹤服藥及相關心理治療至少
      一年，且需長期追蹤」云云（原審卷第33頁），已明白記
      載上訴人需長期休養，門診追蹤服藥及相關心理治療至少
      一年，且需長期追蹤等語，但上訴人於96年4月後即未再
      至敏盛綜合醫院就診，嗣迄同年9月3日始再至衛生署桃園
      醫院求診（原審卷第115頁之醫療費用及交通費明細、第
      140頁之衛生署桃園醫院診斷證明書），則上訴人是否確
      罹患創傷後症候群合併重度憂鬱症，致生活、職業功能嚴
      重退化，需人員長期陪伴，無法獨立生活，非無疑問。
    3.再系爭車禍發生於95年8月14日，上訴人迄96年3月5日始
      至敏盛綜合醫院就診，雖經診斷罹患創傷後症候群合併重
      度憂鬱症，惟距系爭車禍發生已逾半年，上訴人之重度憂
      鬱症與系爭車禍間是否具有相當因果關係，亦非無疑問。
      經原審向敏盛綜合醫院函查上訴人所罹憂鬱症與系爭車禍
      之因果關係，經函覆：「方奕禎……於96年3月至本院門
      診就診，當時表現有創傷後壓力症候群及重度憂鬱症之症
      狀，如反覆出現車禍畫面，失眠、心情低落等，對創傷後
      壓力症候群而言，病患出現的症狀確實是導因於其遭受之
      創傷事件，但對憂鬱症的發生原因而言，與病患之基因、
      性格或處理事情的能力相關，壓力事件可說是促發因子，
      但要做因果關係的判斷實不容易」，有敏盛綜合醫院96年
      10月18日敏醫字第0960003592號函附回覆稿附卷可稽（原
      審卷第80-81頁），亦無從推認其間具有相當因果關係。
    4.上訴人雖主張上開回覆稿未表示「無因果關係」云云（本
      院卷第60頁），然按「當事人主張於己有利之事實者，就
      其事實有舉證之責任」，民事訴訟法第277條前段定有明
      文，上訴人本應就其重度憂鬱症與系爭車禍之發生有相當
      因果關係舉證以實其說，上開回覆稿所載「但要做因果關
      係的判斷實不容易」，固未明白表示無因果關係，然同時
      亦未明白表示有相當因果關係，上訴人未盡其舉證責任，
      徒以回覆稿上開記載認其已盡舉證責任，自無可取。況苟
      上訴人之憂鬱症確與系爭車禍有相當因果關係，以上訴人
      於96年3月5日方就憂鬱症至敏盛綜合醫院就醫，嗣於96年
      3月至同年4月間四次至敏盛綜合醫院接受王聖威醫師之門
      診（詳後述），而自「96年4月後即未就診」（原審卷第
      81頁回覆稿所載），迄同年9月3日始再至衛生署桃園醫院
      求診，有如上述。依敏盛綜合醫院上開回覆稿另載：「3.
      同上憂鬱症對生活及職業功能之損害程度及影響時日，需
      視其治療狀況而定，未經治療的憂鬱症症狀可能持續長達
      半年至一年，經過治療者約三至六月會逐漸改善」等語（
      原審卷第81頁），若謂上訴人之憂鬱症係屬經治療者（曾
      經王聖威醫師四次門診），自96年3月初治療至9月經過六
      個月期間應已逐漸改善；若謂上訴人之憂鬱症屬未經治療
      （僅經四次門診，未持續追蹤服藥、相關心理治療等），
      自系爭車禍發生時之95年8月14日、96年9月間亦應早已有
      改善或痊癒，乃王聖威醫師之證明書仍載：「病患於96/1
      2至本人診所求診仍有創傷後症狀群及重度憂鬱症症狀」
      云云（原審卷第139頁），顯然上訴人之重度憂鬱症與自
      本身基因、性格或處理事情的能力相關，亦難認與系爭車
      禍之發生有相當因果關係。
    5.上訴人提出王聖威醫師所出具之證明書（原審卷第139頁
      ），主張系爭車禍為其憂鬱症之誘因，惟被上訴人否認該
      文書形式與實質之真正，且上訴人僅於96年3月至同年4月
      間四次至敏盛綜合醫院接受王聖威醫師之門診（原審卷第
      115頁所附醫療費用及交通費明細），上開證明書係王聖
      威醫師僅根據四次門診臨床觀察所得而為記載，顯未經長
      期、精確之觀察、鑑定所為，實難遽資為上訴人有利認定
      之依據。再該證明書所載：「病患於96/12至本人診所求
      診仍有創傷後症狀群及重度憂鬱症症狀」云云，距系爭車
      禍發生之95年8月14日已逾一年又四個月，上訴人該等情
      況不無因上訴人之本身基因、性格或處理事情的能力相關
      ，難認與系爭車禍有相當因果關係。
    6.上訴人請求被上訴人賠償自96年3月5日起至96年8月21日
      止，計170日之居家照護費用17萬元，於法無據，不應准
      許。
  (五)淡斑藥物及美容矽膠片16,700元及整形美容33,300元部分：
    1.上訴人主張其受傷之傷口經縫合後，傷口疤痕須使用淡斑
      藥物及美容膠片一節，提出壢新醫院診斷證明書為證（原
      審卷第32頁）。查上訴人為62年1月23日生，未婚，因系
      爭車禍受傷部位位於身體手足各處，有礙外觀美容，亦影
      響其社交行為及心理健康，有予淡斑美容處理之必要。經
      原審向壢新醫院函查所需費用，經函覆：「淡斑藥物及美
      容矽膠片預估五至七千元」，該院96年10月23日壢新醫字
      第2007100058號函附卷可憑（原審卷第83頁）。另上訴人
      委由華麗美容醫學中心估價結果，所需整形美容費用為
      33,300元，有估價單可考（原審卷第42頁）。
    2.上訴人請求被上訴人賠償淡斑藥物及美容矽膠片7,000元
      、整形美容費用33,300元，合計40,300元，於法有據，其
      逾此範圍之請求，即屬無據，不應准許。
  (六)不能工作之損害406,368元：
    1.上訴人主張其因系爭車禍致因創傷後症候群合併重度憂鬱
      症，致生活、職業功能嚴重退化，需人員長期陪伴，一年
      期間無法工作，上訴人與友人合夥經營炸雞排等，每月營
      業平均為67,728元，其分得半數即33,864元之利潤，合計
      受有損失406,368元（33,864×12＝406,368）云云。
    2.然上訴人之重度憂鬱症與系爭車禍無相當因果關係，有如
      前述，原審向長庚醫院林口分院函查結果，據長庚醫院林
      口分院96年10月23日（九六）長庚院法字第0974號函載：
      「……在炸雞排之工作內容及性質未明情況下，本院尚無
      從推知病患是否一年內無法從事上述工作，惟就醫學而言
      ，病患一年內無法工作應有違一般復原時程」等語（原審
      卷第82頁），另壢新醫院96年10月23日壢新醫字第200710
      0058號函載：「其傷害癒合後亦不致影響其工作」云云（
      原審卷第83頁）。再參諸上開長庚醫院林口分院96年10月
      23 日（九六）長庚院法字第0974號函，認依上訴人當時
      病情，其自95年8月14日起10日內應由專人照護之需求為
      合理，亦如前述，應認本件上訴人不能工作之期間為10日
      。
    3.上訴人主張其與友人合夥經營炸雞排等，每月可分得之利
      潤為33,864元一節，未舉證以實其說，其雖提出94年度綜
      合所得稅各類所得資料清單一紙，證明其94年度之所得為
      1,030,299元（原審卷第143頁），然該紙94年度所得資料
      清單所載上開1,030,299元，係上訴人自美商美國安泰人
      壽保險股份有限公司台灣分公司（下稱安泰公司）之薪資
      ，另在職證明係安泰公司於94年10月21日所掣發（原審卷
      第183頁），與上訴人所稱其與友人合夥經營炸雞排等，
      每月分得33,864元利潤無涉，顯然上開1,030,299元之年
      收入，僅係上訴人94年度之收入，非屬經常而穩定之所得
      ，自不得作為上訴人95年度年收入之證明。本院認依上訴
      人主張其於系爭車禍受傷前從事販賣炸雞排等業務，其受
      傷情狀對其將來職業之影響、上訴人之年齡與轉業之可能
      性，前述壢新醫院函載上訴人傷害癒合後不致影響工作等
      語，參酌上訴人受傷前之身體狀況、教育程度、專門技能
      、社會經驗等方面，認應以系爭車禍發生時之最低基本工
      資15,840元〔本院卷第93頁，另按自96年7月1日起調整為
      17,280元（本院卷第95頁）〕計算其不能工作之損失。
    4.以上，上訴人不能工作之損失為5,280元（15,840×10/30
      ＝5,280），其逾此範圍之請求，於法無據，不應准許。
  (七)車輛毀損之損害41,348元部分〔上訴人此部分於原審請求之
    金額為41,348元（原審卷第75頁、第208頁背面），原判決
    第15頁關於「(七)車輛毀損之損害」誤載為「41,438元」，以
    下之說明雖均載為「41,348元，然第16頁總額之計算式仍誤
    載為41,438元，致主文命被上訴人給付多算90元（41,438-
    41,348＝90）〕：
     1.按「因故意或過失，不法侵害他人之權利者，負損害賠
       償責任」、「負損害賠償責任者，除法律另有規定或契
       約另有訂定外，應回復他方損害發生前之原狀……第一
       項情形，債權人得請求支付回復原狀所必要之費用，以
       代回復原狀」，民法第184條第1項前段、民法第213條第
       1項、第3項定有明文。
     2.查上訴人所有之SV-1525號自用小客車（見本院卷第92頁
       之使用執照，另上訴人原名方淑芬，此觀原審卷第183頁
       方淑芬之統一編號與本院卷第92頁甲○○駕駛執照之統
       一編號均為Ｚ000000000自明）係84年出廠，當時買賣總
       價為413,480元，有附條件買賣合約書在卷可參（原審卷
       第144頁），距系爭車禍發生之95年8月14日已使用十年
       餘。依行政院所頒固定資產耐用年數表，小客車之耐用
       年數為5年，另依行政院臺（45）財字第4180號令發佈之
       固定資產折舊率表，採定率遞減法計算折舊時，耐用年
       數5年者，折舊率為每年千分之369，如採用定率遞減法
       折舊者，其最後一年度之未折減餘額等於成本10分之1
      ，系爭車輛於車禍發生時已使用10年餘，揆諸前開說明，
       其殘值應為1/10，即為41,348元。
    3.另上開車輛之修復費用，經被上訴人委請寶晟汽車修理廠
      估價結果所需修理費用為212,960元（原審卷第50-53頁）
      ，，所需修復費用較諸汽車殘值顯然過高，則上訴人逕請
      求被上訴人賠償殘值41,348元，自無不合。
  (八)玉鐲一只損壞請求賠償35,000元：
    上訴人於原審97年3月11日言詞辯論期日提出斷裂玉鐲一只
    ，以證明其因系爭車禍受有玉鐲毀損之損害（原審卷第248
    頁），但為被上訴人所否認。而依上訴人提出之玉鐲，僅得
    證明該玉鐲有斷裂之情事，然無從證明該玉鐲係因系爭車禍
    而斷裂，此外，上訴人未再舉其他證據為其有利之認定之依
    據，自難信為真實，其據以請求被上訴人賠償玉鐲毀損之損
    失35,000元，於法無據，不應准許。
  (九)精神慰撫金150萬元部分（上訴人於原審請求精神慰撫金80
    萬元，於原審擴張再請求70萬元，合計150萬元）：
    按「不法侵害他人之身體、健康、名譽、自由、信用、隱私、
    貞操，或不法侵害其他人格法益而情節重大者，被害人雖非
    財產上之損害，亦得請求賠償相當之金額」，民法第195 條
    第1項前段定有明文。查上訴人因系爭車禍受有上開傷害，
    肉體、精神確受極大痛若，參酌慰撫金之多寡，應斟酌雙方
    之身分、地位、資力與加害之程度及其他各種情形核定相當
    之數額，其金額是否相當，自應依實際加害情形與被害人所
    受之痛苦及雙方之身分、地位、經濟狀況等關係決定之，本
    院斟酌實際情況，及兩造之身分、地位、經濟能力等〔上訴
    人係62年1月23日出生，銘傳管理學院畢業，名下除SV-1525
    號自用小客車外，無其他恆產，有稅務電子閘門財產所得調
    件明細可按（原審卷第13-14頁）；被上訴人38年1月2日出
    生，名下有房屋及土地各一，另有田賦三筆、汽車一部、投
    資二筆，有稅務電子閘門財產所得調件明細表可均（原審卷
    第15-18頁），並自95年8月30日起至97年1月30日止買賣股
    票多筆，買入金額122,587,458元、賣出金額123,115,073元
    （原審卷第258-261頁）〕，認上訴人請求精神慰撫金150萬
    元，尚屬過高，應核減為50萬元，方屬公允，於法無據。
  (十)以上，上訴人因系爭車禍所生之損害為620,678元（如附表
    所示）。
六綜上所述，上訴人基於侵權行為之損害賠償請求權，請求被上
  訴人給付上訴人620,678元，及自民事補充理由狀繕本送達翌
  日即96年9月1日（原審卷第60頁，被上訴人於96年8月31日收
  受民事補充理由狀繕本）起至清償日止，按年息5％計算之利
  息，於法有據，應予准許，其逾此範圍之請求，於法無據，不
  應准許，上訴人敗訴部分，假執行之聲請亦失所依據，應併予
  駁回。上開應准許部分，扣除原審命給付之320,598元，被上
  訴人應再給付300,080元〔620,678-320,598＝300,080，另按
  本院與原審認定之金額，就不能工作之損害、精神慰撫金部分
  ，被上訴人應依序再給付170元、300,000元，合計應再給付
  300,170元，然就車輛毀損之損失，上訴人請求41,348元，原
  審命被上訴人賠償41,438元，致總額多90元（41,438-41,348
  ＝90），扣除該90元，被上訴人應再給付之金額仍為300,080
  元（300,170-90＝300,080）〕，及自96年9月1日起至清償日
  止，按年息5％計算之利息。前開應再給付部分，原審為上訴
  人敗訴之判決，尚有未洽，上訴人上訴意旨指摘此部分原判決
  不當，求予廢棄改判，為有理由，應由本院予以廢棄，改判如
  主文第二項所示。原審駁回上訴人超過620,678元本息部分之
  請求，並駁回其假執行之聲請，核無不合。上訴人上訴意旨指
  摘原判決此部分不當，求予廢棄改判，為無理由，應予駁回。
  原審命被上訴人給付320,598元本息，並依兩造之聲請，酌定
  相當擔保金為假執行、免為假執行之諭知，核無不合。被上訴
  人附帶上訴意旨指摘原判決此部分不當，求予廢棄改判，為無
  理由，應予駁回。本件所命給付，被上訴人上訴第三審所得受
  之利益未逾150萬元，不得上訴第三審，本院判決後已告確定
  ，上開命被上訴人再給付部分，上訴人聲請准供擔保請求宣告
  假執行，自非所許，原審駁回上訴人此部分假執行之聲請，理
  由雖有不同，結論則無二致，此部分原判決仍應予以維持。上
  訴人擴張請求被上訴人再給付上訴人70萬元，及自97年6月18
  日起至清償日止，按年息5％計算之利息，於法無據，應予駁
  回，其此部分假執行之聲請，亦失所依據，應併予駁回。
七上訴人雖於本院請求將其病歷送臺大醫院鑑定其重度憂鬱症與
  系爭車禍間有無因果關係，及訊問王聖威云云，然上訴人僅於
  系爭車禍發生後之96年3、4月間就憂鬱症門診四次，其病歷資
  料並不完備，王聖威亦僅於96年3、4月間為上訴人門診四次，
  迄本院言詞辯論期日，已逾一年餘，難期證人為公正無誤之證
  言，況上訴人於原審未為上開聲請，其於本院再提出新攻擊防
  禦方法，有違民事訴訟法第447條之規定，其上開聲明均應予
  以駁回；另本件因事證已臻明確，兩造除上訴人上開聲請外，
  其餘攻擊、防禦方法及所為之立證，經審酌後認與判決之結果
  不生若何影響，無庸再逐一予以論列，合併敘明。
據上論結，本件上訴為一部有理由，一部無理由，擴張之訴為無
理由，被上訴人之附帶上訴為無理由，依民事訴訟法第450條、
第449條第1項、第2項、第78條、第79條，判決如主文。
中    華    民    國    97    年    7     月    22    日
                    民事第十六庭
                        審判長法  官 沈方維
                              法  官 王淇梓
                              法  官 湯美玉
正本係照原本作成。
乙○○不得上訴。
甲○○如不服本判決，應於收受送達後20日內向本院提出上訴書
狀，其未表明上訴理由者，應於提出上訴後20日內向本院補提理
由書狀（均須按他造當事人之人數附繕本）上訴時應提出委任律
師或具有律師資格之人之委任狀；委任有律師資格者，另應附具
律師資格證書及釋明委任人與受任人有民事訴訟法第466條之1第
1項但書或第2項（詳附註）所定關係之釋明文書影本。
中    華    民    國    97    年    7     月    23    日
                              書記官 蕭進忠
附註：
民事訴訟法第466條之1（第1項、第2項）：
對於第二審判決上訴，上訴人應委任律師為訴訟代理人。但上訴
人或其他法定代理人具有律師資格者，不在此限。
上訴人之配偶、三親等內之血親、二親等內之姻親，或上訴人為
法人、中央或地方機關時，其所屬專任人員具有律師資格並經法
院認為適當者，亦得為第三審訴訟代理人。


司法院資訊處製作；財團法人民間司法改革基金會備份。
